臺灣高等法院刑事判決　　　　　　　　100年度上易字第788號
上　訴　人　臺灣臺北地方法院檢察署檢察官
被　　　告　蔡明宏
上列上訴人因被告傷害案件，不服臺灣臺北地方法院99年度易字
第3151號，中華民國100年3月11日第一審判決（起訴案號：臺灣
臺北地方法院檢察署99年度偵緝字第1856號），提起上訴，本院
判決如下：
    主  文
上訴駁回。
    理  由
一、公訴意旨略以：被告蔡明宏於民國（下同）99年2月14日即
    農曆大年初一晚間11時許，與林志原、黃文達、陳韋達、陳
    瑜閔（以上4人均另案由檢察官於99年8月23日以99年度偵字
    第9018號、19204號提起公訴，由原審法院以99年度易字第
    2437號審理），共同在陳瑜閔位於臺北市○○區○○路2段
    320巷56弄16號4樓住處樓下馬路旁，即臺北市萬華區○○○
    道上燃放沖天炮時，因炮聲吵雜影響安寧，並有沖天炮飛射
    至告訴人吳潤壹住處廚房、門外鐵板及庭院機車停放處附近
    ，告訴人吳潤壹與其胞妹即告訴人吳運粧、母親即告訴人徐
    培耕等3人遂先後出門查看，並要求停止施放，雙方在艋舺
    大道旁發生口角，被告蔡明宏見林志原與告訴人吳潤壹發生
    肢體衝突進而互相毆打之際，竟與林志原、黃文達、陳韋達
    、陳瑜閔共同基於傷害之犯意聯絡，加入拉扯行列，致告訴
    人吳潤壹因而受有前額多處擦傷（1公分乘以1公分傷口2處
    ）、左臉多處擦傷（2公分乘以2公分、1公分乘以1公分各1
    處）、兩眼間擦傷（1公分乘以1公分）、右手腕擦傷（1公
    分乘以1公分）、右膝瘀血（3公分乘以3公分）、左膝多處
    擦傷（1公分乘以1公分、3公分乘以3公分）、左眼畏光流淚
    、眼球挫傷、結膜出血、角膜水腫、眼瞼下垂、頭部外傷併
    腦震盪、左眼瘀腫、腰背挫傷等傷害、告訴人吳運粧受有後
    枕血腫（2公分乘以2公分）、右顳血腫（2公分乘以2公分）
    、右肩瘀紅（2公分乘以2公分）、後下背瘀紅（2公分乘以2
    公分）、左足擦傷（1公分乘以1公分）、頭部外傷症候群、
    右臂神經叢損傷等傷害、告訴人徐培耕則受有左第2肋骨骨
    折、左肩拉傷等傷害。因認被告涉犯刑法第277條第1項之傷
    害罪嫌。
二、按犯罪事實應依證據認定之，無證據不得認定犯罪事實；又
    不能證明被告犯罪者，應諭知無罪之判決，刑事訴訟法第15
    4條第2項、第301條第1項分別定有明文。又事實之認定，應
    憑證據，如未能發現相當證據，或證據不足以證明，自不能
    以推測或擬制之方法，為裁判基礎；且認定犯罪事實所憑之
    證據，雖不以直接證據為限，間接證據亦包括在內，然而無
    論直接證據或間接證據，其為訴訟上之證明，須於通常一般
    之人均不致有所懷疑，而得確信其為真實之程度者，始得據
    為有罪之認定，倘其證明尚未達到此一程度，仍有合理之懷
    疑存在而無從使事實審法院得有罪之確信時，即應由法院為
    諭知被告無罪之判決（最高法院40年台上字第86號、76年台
    上字第4986號判例要旨參照）。再告訴人之告訴，係以使被
    告受刑事訴追為目的，是其陳述是否與事實相符，仍應調查
    其他事實以資審認，始得據為不利於被告之認定（最高法院
    52 年台上字第1300號判例要旨參照）。
三、檢察官認被告涉犯傷害罪嫌，無非以告訴人吳潤壹、吳運粧
    及徐培耕於警詢、檢察事務官訊問及檢察官訊問時，指述被
    告於前揭時、地，見林志原與告訴人吳潤壹發生肢體衝突進
    而互相毆打之際，亦加入拉扯行列，並出手毆打告訴人吳潤
    壹、徐培耕之身體，致告訴人等分別受有前揭傷害等情，並
    提出渠等醫院驗傷診斷證明書、告訴人吳潤壹受傷照片、現
    場照片等資料，為其所憑之論據。被告於原審固不否認有於
    前揭時、地，與林志原、黃文達、陳韋達、陳瑜閩等人共同
    燃放沖天炮時，因炮聲吵雜影響安寧，而與告訴人等發生口
    角，林志原當場與告訴人吳潤壹發生肢體衝突進而互毆之事
    實，惟堅決否認有何傷害犯行，辯稱：伊當時只是上前勸架
    ，並無出手打人等語。
四、經查：
  (一)被告蔡明宏於99年2月14日時許，與林志原、黃文達、陳韋
    達、陳瑜閔等人，共同在陳瑜閔位於臺北市○○區○○路2
    段320巷56弄16號4樓住處樓下馬路旁，即臺北市萬華區○○
    ○道上燃放沖天炮時，因炮聲吵雜影響安寧，並有沖天炮飛
    射至告訴人吳潤壹住處廚房、門外鐵板及庭院機車停放處附
    近，告訴人吳潤壹、吳運粧、徐培耕遂先後出門查看，並要
    求停止施放，雙方在艋舺大道旁發生口角，林志原與告訴人
    吳潤壹當場發生肢體衝突進而互相毆打之際，陳韋達、陳瑜
    閔、黃文達及告訴人吳運粧、徐培耕見狀，均上前勸架、拉
    扯，欲將林志原及告訴人吳潤壹2人分開，告訴人吳潤壹趁
    隙作勢欲毆打陳瑜閔，陳瑜閔遂以雙手自後環抱告訴人吳潤
    壹，並將告訴人吳潤壹壓制在地，告訴人吳潤壹趁隙掙扎起
    身，復遭陳瑜閔壓制在地，陳瑜閔壓制告訴人吳潤壹在地之
    期間，林志原仍持續毆打告訴人吳潤壹之身體，而告訴人吳
    運粧、徐培耕則上前阻擋，亦發生肢體拉扯，告訴人吳潤壹
    、吳運粧、徐培耕均受有傷一情，為被告及告訴人等所不否
    認，並經偵查中之共同被告林志原、陳瑜閔、陳韋達、黃文
    達及劉思婷於警詢及檢察事務官詢問時陳述明確，並有告訴
    人等分別提出之臺北市立聯合醫院和平院區診斷證明書在卷
    可按，應堪信為真實。
  (二)告訴人吳潤壹於檢察官訊問雖稱：我有看見被告蔡明宏動手
    ，有人踩我的頭，陳瑜閔抱住我的雙手時讓我跌倒在地，實
    際動手打我的人有5人等語，然亦同時陳稱：我眼鏡被撥掉
    ，之後就沒有看清楚等語（見偵緝第1856號卷第31頁）；嗣
    渠於原審審理時結證稱：我眼鏡被撥掉，沒有看到被告有無
    動手，亦不確定被告有無動手推我，是後來我妹妹（即告訴
    人吳運粧）、媽媽（即告訴人徐培耕）指認說被告有打，我
    可以明確說出林志源、陳韋達、陳瑜閔、黃文達出手毆打我
    等語（見原審卷第69頁背面至第70頁）。而告訴人吳運粧雖
    於檢察官訊問時陳稱：當時我被擠到16號之一的電箱，有看
    見被告蔡明宏靠近我哥哥，也有看到被告出手打我哥哥，而
    且我看到好幾個人踩我哥哥的頭等語（見偵緝第1856號卷第
    32頁）；嗣於原審審理時證稱，我不知道被告有無打到告訴
    人吳潤壹等語（見原審卷第70頁背面）。是告訴人吳潤壹、
    吳運粧各自對於被告是否出手毆打告訴人吳潤壹一事，所陳
    先後均有不一，參酌證人即本件偵查中之共同被告陳韋達、
    黃文達、陳瑜閩、林志及劉思婷均於警詢、檢察事務官詢問
    時均一致陳稱，被告並未出手毆打告訴人吳潤壹等語，及證
    人即據報前望現場處理之警員吳佳霖，於檢察事務官詢問時
    陳述，我印象中告訴人吳潤壹當場只有指稱是林志原1個人
    毆打他，我問告訴人吳潤壹，是何人毆打他，告訴人吳潤壹
    就指是林志原等語明確（見偵字第9018號卷第163頁），是
    告訴人吳潤壹、吳運粧既無法明確指陳，被告確有出手毆打
    告訴人吳潤壹之事實，尚難以渠2人於檢察官訊問時之陳述
    ，逕為不利於被告之認定。另告訴人徐培耕於檢察官訊問時
    雖陳稱，我有看見被告打告訴人吳潤壹，是把吳潤壹的頭踩
    在地上等語（見偵緝第1856號卷第31至32頁）；嗣於原審審
    理時證稱：被告從後面抱著吳潤壹用力往下頓，是要按倒他
    ，吳潤壹就跪下去了，很多人用腳去踩吳潤壹等語（見原審
    卷第71頁背面），是告訴人徐培耕對於被告究竟係以腳踩告
    訴人之方式，抑或自後雙手環抱告訴人吳潤壹用力往下頓，
    致使告訴人跪倒一事，所陳先後不一，審酌證人即本件偵查
    中共同被告陳瑜閔，於警詢及檢查事務官詢問時已自承，當
    時告訴人吳潤壹先出手往林志原臉上打1拳，林志原也打了
    告訴人吳潤壹1拳，我上前要把2人分開，告訴人吳潤壹作勢
    好像要打我，我就將告訴人吳潤壹壓在地上等語（見偵字第
    9018號卷第9至10頁、第88頁），堪認告訴人徐培耕係將當
    時以雙手自後環抱告訴人吳潤壹，並將其壓制在地之陳瑜閔
    ，誤認係被告，告訴人徐培耕之陳述，尚難採為不利被告蔡
    明宏之證據。綜上，難認被告有何出手毆打或壓制告訴人吳
    潤壹身體之行為。
  (三)證人即告訴人吳運粧於原審審理時陳稱，被告沒有打到我，
    我不知道有幾個人打我等語（見原審卷第70頁背面、第71頁
    ），且證人即告訴人吳潤壹於原審審理時結證稱，我眼鏡被
    撥掉，根本看不到被告有無出手毆打吳運粧等語。證人徐培
    耕於原審審理時證稱：被告有無毆打告訴人吳運粧，我不清
    楚等語（分見原審卷第70、72頁）。是無證據認被告有何毆
    打告訴人吳運粧之事實。
  (四)證人即告訴人徐培耕雖於檢察官訊問時陳稱，被告及陳瑜閔
    用拳頭打我，我肋骨斷1支等語（見偵緝第1856號卷第31頁
    ）；嗣於原審審理時證稱：被告在我旁邊用力拉我的左手，
    另1個人打我胸部，肋骨斷1 根等語（見原審卷第71頁背面
    ），是其對於被告究係出手毆打渠胸部抑或出手拉手臂一情
    ，所陳未臻一致。又證人即告訴人吳潤壹、吳運粧於檢察官
    訊問時均未提及，被告有何毆打徐培耕之行為（見偵緝第
    1856號卷第31至32頁）。且吳潤壹於原審審理時證稱：我眼
    鏡被撥掉，根本看不到被告有無出手毆打徐培耕等語。證人
    吳運粧於原審審理時證稱：我有看到被告站在我媽媽徐培耕
    旁，他正要去打我哥哥，那時我正在救我哥哥，我媽媽站在
    旁邊，他對我媽媽動手，他打我媽媽那個地方我不知道等語
    （分見原審卷第70頁正背面），均無法明確指稱，被告究係
    如何對告訴人徐培耕為傷害行為，是告訴人徐培耕指訴被告
    對渠為傷害行為一事，除其個人片面指訴外，並無其他事證
    以實其說，既查無確切事證足認被告有何傷害告訴人徐培耕
    之事實，尚難逕以告訴人徐培耕片面之指訴，遽為不利於被
    告之認定。
  (五)證人即告訴人吳潤壹於原審審理時證稱，林志原先動手打我
    ，然後全部的人把我擠到貨車後面，追上來打我，這樣的衝
    突大約不到1分鐘之時間等語（見原審卷第69頁背面）。由
    渠上開證述內容可見，本件係告訴人吳潤壹與林志原間一時
    爆發之肢體衝突而生鬥毆，衡情可認在場之被告尚未立即反
    應，難謂被告與林志原間，有何犯意聯絡可言。
五、檢察官上訴雖謂，本件告訴人吳潤壹、吳運粧、徐培耕等人
    於警、偵訊時均一再證稱，渠等有看到被告動手等語，渠等
    在法院審理中亦為相同之證述，均表示雖見到被告動手，然
    無法記得被告之動作為何等語。是以事發當時告訴人吳潤壹
    遭被告蔡明宏、共同被告林志原等人圍毆，過程混亂，告訴
    人等對於遭被告毆打之細節自然無法細數，是渠等證述實屬
    人情之常，並無何不合理之處云云。惟查：
  (一)告訴人吳潤壹於案發翌日即99年2月15日警詢時固證稱：於
    99年2月14日晚上23時左右，在台北市○○路○段320巷56弄
    16號旁，因勸阻一群青少年不要在我家門口放鞭砲而遭陳瑜
    閔、蔡明宏、林志原、陳韋達、黃文達五人，用拳頭及腳毆
    打我頭部及手腳（見偵字第9018號卷第19至20頁），告訴人
    吳運粧於同日警詢時證稱：前開時間我哥被前開五人毆打，
    我上前阻擋時，被陳瑜閔用拳頭毆打我頭部及手腳（見偵字
    第9018號卷第25頁），告訴人三人於99年5月31日檢察事務
    官訊問時，雖有就案發時之情節為說明，惟渠等描述具體情
    節時，並未提及被告與渠等指名之林志原、陳韋達、陳瑜閔
    間，如何為行為分擔（見偵字第9018號卷第67至69頁），告
    訴人三人就本事實對林志原、黃文達、陳韋達、陳瑜閔提出
    傷害告訴，經原審法院審理之99年度易字第2437號案件（下
    稱另案）審理時亦均未證稱，被告有毆打渠三人之行為（見
    該案100年3月7日審理筆錄）。
  (二)雖告訴人三人受有如渠等診斷證明書所載之傷害情形，且案
    發當時對方固有多人，惟告訴人三人於案發之初之警詢、檢
    察事務官詢問時，均未證稱被告有何具體傷害行為，僅於被
    告經通緝到案後，逾案發時已半年之99年9月18日，告訴人
    吳潤壹指稱被告有動手打渠，吳運粧稱被告有打吳潤壹、徐
    培耕稱被告有打渠，致渠肋骨斷裂云云，卻於原審審理時為
    不同之證述，實難認被告有傷害告訴人等之犯行，已詳如前
    述，且渠三人於另案審理證述時，亦未提及被告對渠等有何
    傷害犯行，顯非案發當時渠三人受多人圍毆，致未能具體指
    訴被告傷害犯行，而未能指訴被告犯行。是雖案發當時被告
    方者眾，惟亦不能因被告在場即認其有參與傷害行為，檢察
    官上訴謂告訴人三人於警、偵訊時已證稱被告有為傷害行為
    ，尚難因渠等受多人圍毆，過程混亂，告訴人等人對於遭被
    告毆打之細節無法細數云云，而認應以告訴人警、偵詢之指
    訴為認定被告犯罪之依據為無理由。
六、綜上所述，既查無積極事證足認告訴人吳潤壹與林志原於前
    揭時、地發生肢體衝突進而互相毆打，陳韋達、陳瑜閔、黃
    文達及告訴人吳運粧、徐培耕見狀，均上前勸架、拉扯之際
    ，被告在場與林志原間有何犯意聯絡及加入拉扯之行為，進
    而認認被告有何傷害犯行。原審以檢察官所舉證據，不足以
    證明被告有傷害犯行，而為被告無罪之判決，經核其認事用
    法及證據之取捨，並無違誤。檢察官上訴仍執陳詞為無理由
    ，應予以駁回。
七、被告經合法傳喚無正當理由不到庭，爰不待其陳述，逕為判
    決。
據上論斷，應依刑事訴訟法第368條、第371條，判決如主文。
本案經檢察官劉斐玲到庭執行職務。
中    華    民    國   100    年    6     月    14    日
            刑事第十六庭  審判長法  官  陳晴教
                                法  官  吳啟民
                                法  官  王敏慧
以上正本證明與原本無異。
不得上訴。
                                書記官  蕭詩穎
中    華    民    國   100    年    6     月    14    日